【裁判字號】    85,台上,2668
【裁判日期】    850531
【裁判案由】    貪污
【裁判全文】
最高法院刑事判決                              八十五年度台上字第二六六八號
    上 訴 人  甲○○
右上訴人因貪污案件，不服台灣高等法院高雄分院中華民國八十四年八月十七日第二
審判決（八十四年度上訴字第一五七九號，起訴案號：台灣高雄地方法院檢察署八十
三年度偵字第一八八○五號），提起上訴，本院判決如左：
    主  文
原判決撤銷，發回台灣高等法院高雄分院。
    理  由
本件原判決認定上訴人甲○○係台灣省高雄港務警察所（下稱高雄港警所）一港口分
駐所警員，負有對進出港口漁船檢查之責，於民國八十三年六月二十二日擔任二十二
時起至翌日上午二時止之漁船檢查勤務，並於同年月二十三日上午二時下勤務離開漁
檢崗哨在所內休息待命，因於同日上午二時四十分許，接獲年籍不詳之「陳建宗」（
名字有可能同音異字）之請託，代為協助「喻揚號」漁船進港檢查事宜，上訴人明知
「喻揚號」私運泰國檳榔（貨價新台幣三百四十八萬六千六百二十元），仍予以允諾
，並基於圖利「陳建宗」之犯意，於同年月二十三日上午三時三十分許，「喻揚號」
漁船進港時，趁擔任漁檢勤務之黃清興、黃博和及值班警員擅離職守及打盹之機會，
未會同值勤憲兵林志鴻即自行登船檢查，並為掩飾其上開圖利犯行，基於概括之犯意
，明知「喻揚號」進港時間為八十三年六月二十三日上午三時三十分許，仍於「喻揚
號」漁船所備置之「機漁船進出港檢查表」上偽填進港日期為「八十三年六月二十二
日二十三時」，並於「檢驗簽證」欄偽造憲兵林志鴻之署押，足生損害於林志鴻及漁
船安檢主管機關對漁船安檢之正確性，繼則於高雄港警所一港口分駐所所設置之「高
雄港務警察所漁船進港漁貨量登記簿」上，偽填進港時間為「八十三年六月二十二日
二十三時」，並於「檢查員」欄偽造憲兵蘇永吉之署押，足生損害於蘇永吉及漁船安
檢主管機關對漁船安檢之正確性，於放行後，嗣於同年月二十三日上午六時許，「喻
揚號」漁船停泊於高雄港大汕碼頭為警查獲走私檳榔約二十三噸（貨價新台幣三百四
十八萬六千六百二十元）等情。因認第一審判決依牽連犯論處上訴人依據法令從事公
務之人員，對於主管之事務直接圖利罪刑，為無不合，予以維持，駁回上訴人在第二
審之上訴，固非無見。惟查：(一)、高雄港警所一港口分駐所二十人安檢勤務分配表（
八十三年六月二十二日）記載二十三日上午三時至四時間值班之人係王順逢，船筏檢
查者係黃清興、黃博和，備勤為張正雄，待命服勤有六人，上訴人係其中之一人，有
該分配表可按（見警卷第三二頁），該時間內黃清興雖上樓洗澡，黃博和在睡覺，王
順逢在值班台上椅子睡著，但均仍在漁檢崗哨，於洗完澡或叫醒後，可隨時服勤。且
據高雄港警所八十三年七月四日高港警刑字第一六七九一號函略以：「甲○○係一港
口分駐所警員，平日負有對進出港漁船詳實檢查之責，於八十三年六月二十二日黃員
依本所一港口分駐所勤務編排，應擔服二十二時至隔二十三日二時之船筏檢查勤務，
並應於二十三日二時下勤務離開漁檢崗哨在所內休息」（見他字卷第一頁），上訴人
係依據法令從事公務之人員，但八十三年六月二十三日上午三時至四時之間，並非分
配由其擔任檢查船筏之勤務，亦未奉上級指示負責檢查，則上訴人於該時間內擅自前
往檢查，是否係其主管或監督之事務，殊非無疑！原判決認係其主管之事務，自與上
引高雄港警所第一六七九一號函不符，而有證據上理由矛盾之違誤。(二)、刑法第二百
十三條之公務員登載不實罪，以明知為不實之事項而登載於職務上所掌之公文書，及
足以生損害於公眾或他人為要件，喻揚號漁船係於八十三年六月二十三日上午三時三
十分許進港，上訴人竟登載為八十三年六月二十二日二十三時，倘如原判決所認定上
訴人對「喻揚號」進港檢查事項，在檢查表登記簿所記載係本於其職務上所製作，則
所犯亦非僅刑法第二百十一條之罪所能包括，原判決對此未予注意，亦嫌疏略。以上
或為上訴意旨所指摘或為本院得依職權調查之事項，應認原判決有發回更審之原因。
據上論結，應依刑事訴訟法第三百九十七條、第四百零一條，判決如主文。
中      華      民      國    八十五    年      五      月    三十一    日
                              最高法院刑事第二庭
                                  審判長法官  施  文  仁
                                        法官  陳  炳  煌
                                        法官  張  淳  淙
                                        法官  洪  文  章
                                        法官  羅  一  宇
      右正本證明與原本無異
                                              書  記  官
中      華      民      國    八十五    年      六      月      三      日


司法院資訊處製作；財團法人民間司法改革基金會備份。
